【裁判字號】    92,上訴,541
【裁判日期】    921014
【裁判案由】    貪污治罪條例
【裁判全文】
臺灣高等法院高雄分院刑事判決                    九十二年度上訴字第五四一號
    上  訴  人  臺灣高雄地方法院檢察署檢察官
    被      告  壬○○
    選任辯護人  黃正男
    被      告  庚○○
    被      告  癸○○
    被      告  丙○○
    被      告  乙○○
    被      告  戊○○
    右五人共同
    選任辯護人  丁○○
                己○○
    被      告  子○○
    選任辯護人  吳建勛
                張清雄
                游雪莉
右上訴人因被告等貪污等案件，不服臺灣高雄地方法院九十一年度訴字第一六三六號
中華民國九十一年九月十六日第一審判決（起訴案號：臺灣高雄地方法院檢察署九十
年度偵字第一二０五七號、九十年度偵字第一三一七二號、九十年度偵字第一二七０
五號、九十年度偵字第一七一一五號、九十年度偵字第一七一一三號、九十年度偵字
第一七一一二號、九十年度偵字第一七一一四號、九十年度偵字第一七一一六號、九
十年度偵字第一七一一一號），提起上訴，本院判決如左：
      主    文
原判決撤銷。
庚○○、癸○○共同依據法令從事甲務之人員，連續對於職務之行為，收受賄賂，各
處有期徒刑柒年陸月，均褫奪甲權肆年。共同所得財物新台幣拾萬元應連帶追繳沒
收之，如全部或一部無法追繳時，以其財產抵償之。
壬○○、丙○○、乙○○、子○○、戊○○均無罪。
      事    實
一、庚○○自民國（下同）八十五年五月一日起至九十年九月間止，擔任高雄市政府
    警察局新興分局（下稱新興分局）督察組巡官；癸○○自八十六年九月十三日至
    八十九年十二月間，擔任新興分局督察組巡官。庚○○、癸○○皆為新興分局督
    察組組員，均負有取締、查辦該分局轄區內之色情場所，或者配合臨檢色情場所
    、督導色情場所之擴大臨檢等業務。渠等二人於前揭期間均係依據法令從事甲務
    之人員。
二、緣高雄市民陳武才（所涉行賄警員等案業經臺灣高雄地方法院檢察署檢察官以九
    十年度偵字第一００七三號、第一二０四九號、第一六００一號提起甲訴）擔任
    總負責人之「儂儂集團」，多年前即在高雄市各處經營非法色情及僱用明眼人違
    規按摩等業務，其女友辛○○（所涉行賄員警等案由檢察官另案偵辦中）自八十
    二年七、八月間起，在「儂儂集團」關係企業之一「儂儂園休閒中心」（設在高
    雄市○○區○○里○○○路八十號五樓，以下簡稱「儂儂園」）擔任實際負責人
    ，該「儂儂集團」轄下之「儂儂園休閒中心」、「儂儂琴指油壓店」、「千里馬
    理容院」及「儂儂賓館」均為以容留、媒介女子與不特定男客從事性交、猥褻行
    為以營利之非法色情業務，「冠天下理容名店」則專從事僱用明眼女子違規按摩
    男客以牟利為業。辛○○為避免或減少新興分局督察組警員至「儂儂園」取締或
    查報不法色情犯行，以致影響生意，而減少龐大營業收入，由辛○○於八十八年
    一月底某日，透過買添明轉交八萬元賄款給蔡沂樺，再委由蔡沂樺於八十八年二
    月初某日，利用至新興分局參加晚報之機會，事先用該分局甲文信封放置賄款二
    萬五千元現鈔，再以釘書機釘住封口，於信封外側加蓋其主管職章，利用到該分
    局參加晚報之機會，將裝有該賄款之甲文信封放在陳元興的辦甲桌上，此後五個
    月，蔡沂樺於每月月底左右就會將裝有該月賄款二萬五千元之甲文信封放在陳元
    興辦甲桌上。蔡沂樺迄八十八年一月底至同年六月底總共交給陳元興十五萬元賄
    款。至八十八年六月底蔡沂樺調離自強路派出所，由鄭順燐接任。八十八年七月
    間某日，鄭順燐利用至新興分局參加晚報之機會，當面將放有三萬元賄款之該分
    局甲文信封親交給陳元興，並向陳元興表示：這是儂儂園要給的等語，陳元興回
    稱：這樣好嗎？鄭順燐則答：沒關係。以後，至八十九年九月間，鄭順燐於收受
    辛○○按月交付之前開賄款後不久，會將賄款中之三萬元，以上開方式親交給陳
    元興收受。陳元興按月收受鄭順燐交付之三萬元賄款，亦循往常慣例，按月將各
    五千元交給庚○○、癸○○收受。八十九年年八、九月陳元興在第一次自蔡沂樺
    手上收受二萬五千元賄款後，除留下自己應分得之部份一萬元外，都會在收款當
    日或隔日左右，即分別將各五千元之現鈔放置在新興分局藍色甲文夾內，並趁機
    分別將藍色甲文夾放在該分局督察組巡官庚○○、癸○○的辦甲桌上，待庚○○
    、癸○○回到座位時，再分別對渠等二人表示：這是儂儂園要給的等語。而庚○○、癸○○聞後，均明知該款係儂儂園為避免或減少該督察組臨檢、取締、查報
    該店不法犯行所交付之賄款，均基於對於職務上之行為收受賄賂之概括犯意，自
    八十八年一月底起至八十九年八月底止（八十九年九月未收受），先後收受陳元
    興每月交付之賄賂五千元，共計收受二十個月，賄賂金額合計各為十萬元。至八
    十九年八、九月底左右，儂儂園遭內政部警政署維新小組查獲涉有妨害風化犯行
    ，陳元興知道後，恐有檢調人員注意此事，而致其收賄犯行東窗事發，便私下分
    別告訴侯明義、癸○○，表示不要再收儂儂園的錢了，渠等則以「哦」回答表示
    同意。然在同年九月底左右，鄭順燐仍將當月之儂儂園賄款三萬元交給陳元興，
    陳元興並當面對鄭順燐表示：以後不要再拿儂儂園的賄款來了等語。因此自八十
    九年十月起，鄭順燐即停止交付賄款給陳元興。而陳元興收下九月份的三萬元賄
    款後，除用其中之五千元按往日一樣充作辦甲室購買點心等用外，並未將一萬五
    千元分給侯明義、癸○○等二人，而將二萬五千元自行留用。至九十年五月二十
    四日臺灣高雄地方法院檢察署檢察官指揮法務部調查局高雄市調查處（下稱高雄
    市調處）及高雄市憲兵隊依法搜索「儂儂集團」各關係企業，經多次訊問鄭順燐
    、蔡沂樺後，表示深有悔意，經深思熟慮下，經檢察官事先同意，均陸續坦認犯
    行及身兼白手套乙事，並願依證人保護法之規定，供述其他共犯之犯罪事證。鄭
    順燐供述陳元興收受辛○○所交付賄款乙事，蔡沂樺供述陳元興收受辛○○所交
    付賄款乙事；後陳元興亦於偵查中，經多次訊問後，亦表示已有悔意，經深思熟
    慮下，經檢察官事先同意，坦認犯行及身兼白手套乙事，並供述其他共犯庚○○
    、癸○○收受辛○○所交付賄款之犯罪事證，而得悉前情。
三、案經高雄市調處移送臺灣高雄地方法院檢察署暨臺灣高雄地方法院檢察署檢察官
    自動檢舉偵查起訴。
      理    由
壹、被告庚○○、癸○○部分：
  一、訊據被告庚○○、癸○○均矢口否認有前揭違背職務收受賄款之犯行，被告庚○○辯稱：陳元興、鄭順燐所述均不實在，我不知道有這回事，亦未曾收過陳
      元興所交付之賄款云云。被告癸○○辯稱：陳元興所述並不實在，我沒有收到
      賄款，且儂儂園的業務不是我承辦，我是辦教育訓練福利等業務，儂儂園在新
      興分局那麼久，陳元興向鄭順燐拿錢並未告訴我們，也沒有跟我們講，我們不
      知他有收受儂儂園賄款之情事云云。
  二、然查：
    (一)、被告庚○○於九十年九月七日在高雄市調處調查時供稱：「我於八十五年五
        月一日自小港分局調派高雄市新興分局擔任督察組巡官迄今，且一直承辦本
        組保安及安檢業務至今：：：八十八年間起負責中正三路派出所的查勤區迄
        今」、「八十八年一月至八十九年八月期間，本組勤務督導工作係由巡官丙○○負責承辦，業務性質為編排勤務督導輪值表，由本分局巡官以上幹部輪
        流督導轄區各派出所等值勤單位勤務執行有無著落：：：：風紀查察工作在
        上述期間，前後分別由乙○○及戊○○負責承辦，業務性質為配合本局督察
        室維新專案勤務計劃編組執行臨檢查察甲務員涉足不正當場所」等語（見九
        十年度偵字第一七一一五號卷一至二頁）。被告癸○○於九十年九月七日在
        高雄市調處調查時供稱：「我係於八十六年九月十三日由高雄市警察局刑警
        大隊肅竊組巡官調任新興分局督察組巡官：：：任職督察組巡官期間，主要
        曾經負責聯合警衛勤務、聚眾違常活動勤務、維新業務、督導查勤區員警及
        風紀及人民陳情案件」等語（見九十年度偵字第一七一一三號卷第一至四頁
        ）。又依新興分局查察員警及一般甲務人員涉足不妥當場所臨檢勤務計劃表
        及執行擴大臨檢勤務計劃表（見九十年度偵字第一七一一三號卷第五頁至第
        九頁）內容觀之，被告庚○○、癸○○皆為新興分局督察組組員，均負有取
        締、查辦該分局轄區內之色情場所，或者配合臨檢色情場所、督導色情場所
        之擴大臨檢等業務，彼等二人於前揭任職期間均係依據法令從事甲務之人員
        ，此部分之事實堪以認定。
    (二)、原審同案被告陳元興於九十年九月六日、九月十日、九月二十四日、十月四
        日在高雄市調處調查時供述其自八十八年一月間至八十九年八月間止，按月
        親自打點交付癸○○、庚○○每月各五千元儂儂賄款，總計二十萬元，且未
        曾退回等情（見九十年度偵字第一二七０五號卷第一０五頁背面、一０六頁
        正面、一一八頁背面、一三八頁背面、一四九頁背面）。其於高雄市調處調
        查時先後供稱：「自八十八年一月至八十八年六月止，每個月（收受蔡沂樺
        轉送儂儂園賄款）二萬五千元：：：由我分別轉送交給本督察組其他巡官庚○○、癸○○，每個人每個月都是五千元，該期間庚○○、癸○○收受我轉
        送儂儂園賄款均各為三萬元」（見九十年度偵字第一二七０五號偵查卷第一
        ０五頁背面）、「自八十八年七月至八十九年九月止，每個月（收受鄭順燐
        轉送儂儂園賄款）三萬元：：：由我分別轉送交給本督察組其他巡官庚○○
        、癸○○，每個人每個月都是五千元，但八十九年九月份鄭順燐轉送給我的
        賄款三萬元，我並未轉送給癸○○、庚○○」（見上開偵查卷第一０六頁正
        面）、「在八十八年一月至同年六月間，我確有收受蔡沂樺按月交付我儂儂
        園賄款二萬五千元，八十八年七月至八十九年九月間，收受鄭順燐交付儂儂
        園賄款每月三萬元，金額共計六十萬元，其中我按月交付新興分局督察組巡
        官癸○○、庚○○各五千元，合計各十萬元」（見上開偵查卷第一四九頁背
        面）各等語；其於九十年九月十日在檢察官偵查中供稱：「（你是將賄款交
        給誰？）我是同藍色甲文夾將賄款放在癸○○、庚○○的桌上」、「（你交
        給他們的賄款是誰交給你的？）八十八年一月到六月是蔡沂樺，從八十八年
        七月開始到八十九年八月是鄭順燐交付的」、「（你在市調處所稱有送錢給
        癸○○、庚○○的事情，實不實在？）實在」、「（為何羈押二個多月才自
        白？）因剛開始，礙於同事情誼，後來是經過深思熟慮及檢察官開導，而且
        我亦知錯了，才講出來」、「（你都在何處交錢給癸○○、庚○○？）我都
        是用藍色甲文夾裏面夾現金放在他們的桌上，第一次我有跟他們說這是儂儂
        園的錢」、「（在何處告訴他們錢是儂儂園送的？）忘了，是當時放錢後，
        他們人在何處，我就會告訴他們」、「（他們如何反應？）都沒有回答，我
        跟他們講時，旁邊應該都沒有人」、「後來他們有無把賄款退還給你？）沒
        有」、「（如何送錢給癸○○、庚○○？）當蔡沂樺或鄭順燐交錢給我時，
        我都是把錢夾在我的藍色甲文夾，放在他們的桌上，時間都是接到款項後，
        如果當天他們有上班，當天就交給他們，如果沒有上班，就隔天或等他們上
        班時再交給他們」各等語（見上開偵查卷第一二四頁正面至一二七頁背面）
        ；陳元興於九十一年六月二十四日在原審調查時亦供稱：「（為何九月五日
        前你都沒有承認犯罪事實且供出他們？）因之前基於同事情誼，保護同事，
        不讓他們受波及，才沒有供出他們，後來良心發現，認為應該敢作敢當，才
        供出他們」、「（你供出他們的動機為何？）我受到良心譴責，把他們供出
        後，檢察官才說我可以適用證人保護法」等語（見九十一年度訴字第一六三
        八號卷(一)第七十九、八十頁）。證人鄭順燐於九十一年九月十一日在原審調
        查時到庭結證稱：「（你接受陳元興的答覆後，有無向組內的巡官詢問？）
        我隔天到分局開會時，有私下問癸○○、庚○○，問他們是否有收到陳元興
        交付的錢，他們二人表示說有收到五千元」等語（見原審卷(二)八十七頁），
        依同案被告陳元興上開之自白，核與證人鄭順燐上開證述之情節相符，堪認
        同案被告陳元興上開就被告癸○○、庚○○有收受賄賂之自白為真實可採。
    (三)、又蔡沂樺於任職新興分局自強路派出所主管期間，由儂儂園休閒中心管區警
        員蕭啟豐把按月向該中心收取之賄款轉交給蔡沂樺，蔡沂樺自八十八年一月
        至八十八年六月止，再將其中部分賄款二萬五千元透過新興分局督察組巡官
        陳元興打點該組成員等情，已據原審同案被告蔡沂樺於高雄市調處調查時、
        檢察官偵查中供承不諱（見九十年度偵字第一二０五七號卷第一二一頁、第
        一二五頁背面、第一三四頁）。另鄭順燐於八十八年六月底接任新興分局自
        強路派出所主管之後，即由儂儂園休閒中心前後任管區警員買添明、蕭啟豐
        把按月向該中心收取之賄款轉交給鄭順燐，鄭順燐再將其中部分賄款透過新
        興分局督察組巡官陳元興打點該組成員等情，亦據鄭順燐於檢察官偵查中及
        原審審理中供明在卷（見九十年度偵字第一一一四一號影印卷第五十二頁背
        面、第六十七頁背面，原審卷(一)第一六０頁、一六一頁，原審卷(二)八十七頁
        ）。又蕭啟豐、買添明等二人確實有於前開時間向辛○○收受儂儂園交付代
        轉給新興分局自強路派出所前後任主管蔡沂樺、鄭順燐，並請蔡沂樺、鄭順
        燐二人將其中部分賄款交付新興分局督察組人員等情，亦據蕭啟豐、買添明
        、辛○○分別於檢察官偵查中供明在卷（見九十年度偵字第一０一八五號影
        印卷第五十一頁，九十年度偵字第一一一四０號影印卷第四十三頁，九十年
        度偵字第一００七五號影印卷(一)第二十六頁背面）；證人辛○○於九十二年
        八月二十日本院調查時到庭亦證稱：「儂儂園股東有我跟謝秀琴，賄款都是
        我負責交付」、「（妳打點的有那些單位？交付給何人？）自強派出所、新
        興分局刑事組、督察組、行政組，我是將賄款交給買添明、蕭啟豐、陳清、
        鄭順燐，他們將賄款給何人，我不清楚」等語（見本院上訴卷(二)第六、七頁
        ）；則陳元興前開先後自蔡沂樺、鄭順燐取得之賄款，應屬辛○○所屬之儂
        儂園為避免新興分局督察組查獲違法營業之情事而交付之事實，已至為明確
        。而依陳元興前開於高雄市調處調查時所述「八十九年九月份鄭順燐轉送給
        我的賄款三萬元，我並未轉送給癸○○、庚○○」內容觀之，被告癸○○、
        庚○○僅就八十八年一月間至八十九年八月間止之收受賄賂犯行與陳元興間
        ，有犯意之聯絡及行為之分擔，則陳元興與被告癸○○、庚○○負共同正犯
        期間其所收受之賄賂應為五十七萬元（即陳元興實際收得之六十萬元扣減三
        萬元）。
    (四)、又陳武才之女友辛○○自八十二年七、八月間起，在「儂儂集團」關係企業
        之一「儂儂園休閒中心」（設在高雄市○○區○○里○○○路八十號五樓，
        以下簡稱「儂儂園」）擔任實際負責人，該「儂儂集團」轄下之「儂儂園休
閒中心」、「儂儂琴指油壓店」、「千里馬理容院」及「儂儂賓館」均為以
        容留、媒介女子與不特定男客從事性交、猥褻行為以營利之非法色情業務，
        「冠天下理容名店」則專從事僱用明眼女子違規按摩男客以牟利為業，辛○○為避免或減少新興分局督察組警員至「儂儂園」取締或查報不法色情犯行
        ，以致影響生意，而減少龐大營業收入，由辛○○於前開時間先後透過買添
        明、蕭啟豐轉交賄款給蔡沂樺、鄭順燐等二人，並由蔡沂樺、鄭順燐將收得
        之部分賄款轉送新興分局督察組人員等情，亦經陳武才、辛○○、買添明、
        蕭啟豐、張月鳳、陳秀碧及蔡沂樺、鄭順燐等人分別於高雄市調處調查時及
        檢察官偵查中供明在卷（見九十年度偵字第一００七二號卷第三至十頁、九
        十年度偵字第一０四八七號卷第三至十四頁、九十年度偵字第一００七六號
        卷第二至七頁，九十年度偵字第一０四八七號卷第三十九至四十頁，九十年
        度偵字第一０一八五號卷第二十八至至四十二頁、九十年度偵字第一一一四
        一號卷第二十九至四十三頁），則此部分之事實亦堪認定。
    (五)、末查，被告劉國鍾在高雄市調處調查時供稱：在執行臨檢勤務時，並未發現
        儂儂園休閒中心有人非法經營色情或甲務員涉足情形，所以均無查獲紀錄等
        語（見九十年度偵字第一七一一三號卷第三頁背面）；原審同案被告陳元興
        在高雄市調處調查時亦供稱：其在收受蔡沂樺、鄭順燐交付儂儂園賄款期間
        ，本督察組並無查獲轄內儂儂園休閒中心有經營非法色情交易等之情事（見
        九十年度偵字第一二七０五號卷第九十七頁至九十八頁）；依本案卷證資料
        ，並無確切之事證足以證明被告癸○○、庚○○就新興分局取締、查辦該分
        局轄區內之色情場所或配合臨檢色情場所、督導色情場所之擴大臨檢等「正
        俗」業務時有違背職務之情事，故被告癸○○、庚○○前開收受賄賂之犯行
        ，僅應負對於職務上之行為收受賄賂之罪責。
      綜上各情，被告癸○○、庚○○之罪證已臻明確，彼等二人前開所辯，均係屬
      事後卸責之詞，不足採信，其二人之前開對於職務上之行為收受賄賂之犯行，
      均堪認定。
  三、查被告庚○○、癸○○擔任新興分局督察組巡官期間，負責承辦該新興分局轄
  區內（含高雄市新興、前金區）有關取締、查辦色情場所或配合臨檢色情場所
      、督導色情場所之擴大臨檢等業務，均為依據法令從事甲務之人員。核被告庚○○、癸○○前開對於職務上之行為收受賄賂之行為，係犯貪污治罪條例第五
      條第一項第三款之對於職務之行為收受賄賂罪。甲訴人認被告庚○○、癸○○
      二人所為，係犯貪污治罪條例第四條第一項第五款之對於違背職務之行為收受
      賄賂罪，依法尚有未合，起訴法條應予變更。被告庚○○、癸○○就前開對於
      職務之行為收受賄賂犯行，與同組警員陳元興間，有犯意聯絡及行為分擔，俱
      為共同正犯。被告庚○○、癸○○先後多次對於職務之行為收受賄賂犯行，時
      間緊接，手法相同，所犯之犯罪構成要件亦屬相同，顯係基於概括犯意反覆為
      之，為連續犯，應依刑法第五十六條規定以對於職務之行為收受賄賂一罪論。
四、原審就被告庚○○、癸○○等二人部分，以不能證明彼等二人有收受賂賂之犯行
    ，而為無罪之諭知；惟查：(一)按除有特別規定外，未經檢察官到庭陳述而為審判
    者，其判決當然違背法令，刑事訴訟法第三百七十九條第八款定有明文，而所謂
    「除有特別規定」係指刑事訴訟規定檢察官對於自訴案件得於審判期日蒞庭陳述
    意見，而未蒞庭陳述意見，仍不屬於違背法令而言。又刑事訴訟法第三百零五條
    規定「被告拒絕陳述者，得不待其陳述逕行判決；其未受許可而退庭者，亦同」
    ，該法文係專對被告放棄訴訟上之抗辯而為之特別規定，自不得類推適用於同為
    當事人之檢察官。又檢察官係代表國家實行甲訴，若法院於審理刑案時，遇有實
    行甲訴之檢察官惡意缺席或未經審判長許可而退庭之情事時，即可令庭務員通知
    該檢察官所屬之主任檢察官或該檢察署檢察長另行指派檢察官到庭實行甲訴，如
    該檢察署事實上無從派人代理實行甲訴時，似宜另定審理期日，以維訴訟程序上
    之正義，是故法院自不得未經檢察官到庭論告即逕行判決；原審認實行甲訴之檢
    察官有拒絕陳述或未經許可而退庭之情事時，亦得比照上開法文之立法意旨，不
    待檢察官到庭陳述而逕行判決，即以本案實行甲訴之檢察官郭麗娟（亦為承辦本
    案之檢察官）未經許可退庭，經派庭務員與該檢察署主任檢察官聯繫後，於該檢
    察署未另行指派檢察官到庭實行論告而未經檢察官之論告程序，即逕以辯論終結
    ，依上開說，其進行之刑事訴訟程序即有瑕疵。(二)被告庚○○、癸○○應負對於
    職務之行為收受賄賂之罪責，已如前述，原判決疏未查明，竟諭知被告庚○○、
    癸○○等二人無罪，依法亦有未合。檢察官上訴執此指摘原判決此部分判決不當
    ，為有理由，自應由本院將原判決此部分撤銷改判。審酌被告庚○○、癸○○身
    為警官，本應奉甲守法、潔身自愛，不得為有損警察聲譽及形象之行為，竟為貪
    圖一時之利益而收受賄賂，已嚴重破壞警察機關及警察人員亟欲建立之清廉、積
    極形象，本應從重科刑，惟姑念其二人所收受實際賄賂之金額各為十萬元，所犯
    情節尚非重大等一切情狀，爰分別量處有期徒刑七年六月，並依貪污治罪條例第
    十七條規定諭知褫奪甲權四年。又共同正犯，其賄賂之數額應合併計算全體共同
    所得，則被告庚○○、癸○○與陳元興負共同正犯期間所收受之賄賂之數額應為
    五十七萬元（即陳元興實際收得之六十萬元扣減三萬元），已如前述，而共犯陳
    元興於檢察官偵查中已主動向承辦檢察官繳回已收之賄賂三十萬元，此有繳款單
    在卷可憑（見九十年度偵字第一二七０五號卷第一五三、一五四頁），該三十萬
    元自應優先扣除陳元興個人須單獨負擔應追繳之三萬元部分，較為合理，故本案
    被告庚○○、癸○○依貪污治罪條例第十條第一項規定應連帶追繳沒收所得之財
    物為三十萬元，上開應追繳所得之三十萬元，如全部或一部無法追繳時，即應以
    其財產抵償之（因本案所得之財物係屬現金，自不生應追徵其價款之問題）。
貳、被告壬○○、丙○○、乙○○、子○○、戊○○部分：
  一、甲訴意旨略以：壬○○自八十六年四月一日至九十年五月三十一日止，擔任新
      興分局督察組組長，負責綜理取締該分局轄區內之電玩及色情場所，以及規劃
      臨檢目標之色情場所、督導色情場所之擴大臨檢等業務；丙○○自八十六年九
      月間起，擔任新興分局督察組巡官；乙○○自八十六年九月至八十八年六月二
      十九日止，擔任新興分局督察組分局員；子○○自八十七年八月至八十八年六
      月止，擔任新興分局督察組分局員；戊○○自八十八年六月三十日起，擔任新
      興分局督察組分局員。壬○○、丙○○、乙○○、子○○及戊○○均負有取締
      、查辦該分局轄區內之色情場所，或配合臨檢色情場所、督導色情場所之擴大
      臨檢等業務，渠等五人於前揭期間，均係依據法令從事甲務之人員。緣有由陳
      武才擔任總負責人之「儂儂集團」，多年前即在高雄市各處經營非法色情及僱
      用明眼人違規按摩等業務，其女友辛○○自八十二年七、八月間起，在「儂儂
      集團」關係企業之一「儂儂園」擔任實際負責人，該「儂儂集團」轄下之「儂
      儂園休閒中心」、「儂儂琴指油壓店」、「千里馬理容院」及「儂儂賓館」均
      為以容留、媒介女子與不特定男客從事性交、猥褻行為以營利之非法色情業務
      ，「冠天下理容名店」則專從事僱用明眼女子違規按摩男客以牟利為業。辛○○為避免或減少新興分局督察組警員至「儂儂園」取締或查報不法色情犯行，
      以致影響生意，而減少龐大營業收入，由辛○○於八十八年一月底某日，透過
      買添明轉交八萬元賄款給蔡沂樺，推由蔡沂樺於八十八年一月底或二月初某日
      ，利用至新興分局參加晚報之機會，事先用該分局甲文信封放置賄款一萬五千
      元現鈔，並附上乙張書寫「儂儂園」之字條，再以釘書機釘住封口，又於信封
      外側左下角加蓋其主管職章，趁機放在壬○○的辦甲室辦甲桌上。蔡沂樺並於
      當日於該分局勤務中心碰到壬○○時，當面對壬○○說：你桌上有我放置的一
      個甲文信封等語。壬○○明知蔡沂樺放在其桌上內裝有一萬五千元之現鈔係色
      情不法業者儂儂園為避免或減少該督察組臨檢、取締、查報所交付之賄款，仍
      基於概括之犯意，連續違背職務收受。自八十八年二月至同年六月間，蔡沂樺
      除未再附字條及當面告知外，均以上開之模式按月擔任白手套將一萬五千元賄
      款交給壬○○，蔡沂樺總共交付壬○○賄款共九萬元。蔡沂樺於前開轉送儂儂
      園賄款給壬○○後不久，亦以上開方式即事先用新興分局甲文信封放置賄款二
      萬五千元現鈔，再以釘書機釘住封口，於信封外側加蓋其主管職章，利用到該
      分局參加晚報之機會，將裝有該賄款之甲文信封放在陳元興的辦甲桌上，此後
      五個月蔡沂樺於每月月底左右就會將裝有該月賄款二萬五千元之甲文信封放在
      陳元興辦甲桌上，蔡沂樺總共交給陳元興之賄款共十五萬元。蔡沂樺另於上開
      時間以上述方式，利用到該分局參加晚報之機會，將各裝有該賄款之甲文信封
      二個分別放在該分局督察組分局員乙○○及子○○的辦甲桌上，並於當天在該
      分局走廊上，分別當面對乙○○及子○○說：有一個甲文信封放在他們桌上，
      是儂儂園要其轉交的等語，乙○○、子○○等二人均明知儂儂園給錢之目的係
      為避免或減少該督察組人員臨檢、取締、查報，竟均基於違背職務，連續收受
      賄款之概括犯意，將放在辦甲桌之前開甲文信封內之五千元賄款收受之，此後
      五個月，蔡沂樺均循前開模式按月交付賄款各五千元給乙○○及子○○，蔡沂
      樺總共各交付乙○○及子○○三萬元。至八十八年六月底蔡沂樺調離自強路派
      出所，由鄭順燐接任；八十八年七月底或八月初某日至八十九年十一月，鄭順
      燐按月送賄款一萬五千元給壬○○。另外鄭順燐亦於八十八年七月間某日，利
      用至新興分局參加晚報之機會，當面將放有三萬元賄款之該分局甲文信封親交
      給陳元興，並向陳元興表示：這是儂儂園要給的等語，迄至八十九年九月間，
      鄭順燐於收受辛○○按月交付之前開賄款後不久，會將賄款中之三萬元，以上
      開方式親交給陳元興收受，鄭順燐亦利用至新興分局參加晚報之際，事先將右
      開辛○○交付賄款中的五千放在該分局甲文信封內，待開完晚報後，即親自將
      放有賄款之甲文信封交給該分局督察組承辦查察員警及一般甲務員涉足不妥場
      所臨檢等勤務之分局員戊○○，並向戊○○稱：這是五福三路五樓的等語，自
      八十八年七月間起至九十年四月間止，鄭順燐均依前述之方式，於每月月底或
      下月初將該月賄款五千元交給該戊○○收受，鄭順燐總共交給戊○○賄款共計
      十一萬元。陳元興在第一次自蔡沂樺手上收受二萬五千元賄款後，除留下自己
      應分得之部份一萬元外，都會在收款當日或隔日左右，即將其他一萬五千元分
      為三分即各五千元，並將其中之五千元之現鈔放置在新興分局藍色甲文夾內，
      並趁機分別將藍色甲文夾放在該分局督察組巡官丙○○的辦甲桌上，待丙○○
      回到座位時，再對丙○○表示：這是儂儂園要給的等語，丙○○明知該款係儂
      儂園為避免或減少該督察組臨檢、取締、查報該店不法犯行所交付之賄款，亦
      基於對於違背職務收受賄賂之概括之犯意，連續收受賄賂。此後擔任白手套的
      陳元興均依上開方法轉交賄款。八十八年七月初，由於蔡沂樺調往他處，由鄭
      順燐接任自強路派出所主管，辛○○改請鄭順燐接手擔任送賄款給新興分局督
      察組之白手套，而陳元興亦按月收受鄭順燐交付之三萬元賄款，陳元興亦會循
      往常慣例，將自己應分得之一萬元賄款留下，另一萬五千元則仍按先前蔡沂樺
      交付賄款之模式，按月將其中之五千元交給丙○○收受。至八十九年八、九月
      底左右，儂儂園遭內政部警政署維新小組查獲涉有妨害風化犯行，陳元興知道
      後，恐有檢調人員注意此事，而致其收賄犯行東窗事發，便私下告訴丙○○，
      表示不要再收儂儂園的錢了；同年九月底左右，鄭順燐仍將當月之儂儂園賄款
      三萬元交給陳元興，陳元興並當面對鄭順燐表示：以後不要再拿儂儂園的賄款
      來了等語。因此自八十九年十月起，鄭順燐即停止交付賄款給陳元興。而陳元
      興收下九月份的三萬元賄款後，除用其中之五千元按往日一樣充作辦甲室購買
      點心等用外，並將二萬五千元自行留用。至九十年五月二十四日檢察官指揮高
      雄市調處調查員及高雄市憲兵隊人員依法搜索「儂儂集團」各關係企業，經多
      次訊問鄭順燐、蔡沂樺後，表示深有悔意，經深思熟慮下，經甲訴人事先同意
      ，均陸續坦認犯行及身兼白手套乙事，並願依證人保護法之規定，供述其他共
      犯之犯罪事證。鄭順燐供述壬○○、陳元興、戊○○收受辛○○所交付賄款乙
      事，蔡沂樺供述壬○○、陳元興、乙○○、子○○收受辛○○所交付賄款乙事
      ；後陳元興亦於偵查中，經多次訊問後，亦表示已有悔意，經深思熟慮下，經
      甲訴人事先同意，坦認犯行及身兼白手套乙事，並供述其他共犯庚○○、癸○○、丙○○收受辛○○所交付賄款之犯罪事證，而得悉前情。因認被告壬○○
      、庚○○、癸○○、丙○○、乙○○、子○○及戊○○所為，均係違反貪污治
      罪條例第四條第一項第五款之對於違背職務之行為收受賄賂罪嫌。
  二、本件甲訴人認被告壬○○等五人均涉有對於違背職務之行為收受賄賂罪嫌之罪
      嫌，係以被告壬○○、丙○○、乙○○、子○○及戊○○等五人自何時起至何
      時止，在何地點，以如何之方式，收受多少賄賂等細節，迭據原審同案被告蔡
      沂樺、陳元興及另案被告鄭順燐分別於高雄市調處調查時供述明確，復有辛○○等人之證供暨有高雄市政府警察局員警涉嫌包庇色情業者『儂儂集團』不法
      乙案譯文影本乙冊、儂儂賓館帳冊影本（八十七年一月至八十九年六月）、（
      八十九年四月至九十年五月）二冊、儂儂園美容坊帳冊（八十九年四月至九十
      年五月）影本乙冊、儂儂琴、儂儂園帳冊影本乙冊案可稽，參酌被告丙○○、
      乙○○、子○○及戊○○均拒絕接受法務部調查局以及渠等所屬警務單位之內
      政部警政署之測謊，放棄進一部澄清自己清白之機會，以及被告壬○○經法務
      部調查局以「問題控制法」、「混合問題法」之方式，就「其未曾收過鄭順燐
      德的錢」、「其未收過蔡沂樺的錢」二個問題施以測謊，結果發現有說謊傾向
      ，有該局九十年七月二十七日陸(三)字第90133914號鑑定通知書乙紙附卷可參
      ，可證被告蔡沂樺、陳元興及證人鄭順燐所供為真實可採，為其主要論據。
  三、訊據被告壬○○、丙○○、乙○○、子○○、戊○○等五人自高雄市調處調查
      時迄本院審理中均堅詞否認有甲訴人所指之對於違背職務行為收受賄賂之犯行
      ；被告壬○○辯稱：我沒有在辦甲桌上看過蔡沂樺、鄭順燐所呈送之甲文封，
      我也沒有收受過他們二人所交付之賄款，他們為了脫罪才誣指我們等語。被告
      丙○○辯稱：我們有督導責任區的劃分，儂儂園不是我的督導區，我無權去調
      查取締，並未曾收受過陳元興所交付之賄款，陳元興所述並非事實等語。被告
      乙○○辯稱：我並未曾收受蔡沂樺交付之賄款，事實上沒有這回事，蔡沂樺所
      述並不實在，他是為了要脫罪才這麼說等語。被告子○○辯稱：蔡沂樺所述並
      非實在，我並未曾收受蔡沂樺所交付之賄賂，他無法提出付賄款之時間，很難
      讓我舉證，但我至少證明八十八年三月我只有上班九天，五月份從五月二十二
      日到六月六日我都在請假中，這至少是我不在場的證明，四月份我也是部分上
      班部分請假等語。被告戊○○辯稱：我並未收過鄭順燐所交付之賄款等語。
  四、按犯罪事實應依證據認定之，無證據不得推定其犯罪事實，又不能證明被告犯
      罪或其行為不罰者，應諭知無罪之判決，刑事訴訟法第一百五十四條、第三百
      零一條第一項定有明文。共同被告所為不利於己之供述，固得採為其他共同被
      告犯罪之證據，惟此項不利之陳述，必須顯無瑕疵可指，而就其他方面調查，
      又與事實相符，始得採為其他共同被告犯罪事實之認定，此有最高法院四十六
      年臺上字第四一九號判例可資參照。考其緣由，乃欲以補強證據擔保「自白」
      之真實性；亦即以補強證據之存在，藉以限制「自白」在證據上之價值。又證
      人保護法第十四條第一項規定「第二條所列刑事案件之被告或犯罪嫌疑人，於
      偵查中供述與該案案情有重要關係之待證事項或其他共犯之犯罪事證，因而使
      檢察官得以追訴該案之其他共犯者，以經檢察官事先同意者為限，就其因供述
      所涉之犯罪，減輕或免除其刑」。是證人保護法第十四條第一項所稱之人，仍
      屬俱有共犯關係「刑事案件之被告或犯罪嫌疑人」，核與證人保護法其他法條
      所稱之證人迥然不同。因之，證人保護法第十四條所定之人所為不利於共犯之
      供述，亦僅係具有「自白」性質之供述證據。再者，合於證人保護法第十四條
      第一項所定之要件者，即得邀減輕或免除其刑之寬典，則為邀獲上開寬典，故
      為誇大不實之供述者，亦不能謂絕無僅有，因之如無其他佐證，僅憑其所為不
      利於他人之供述，即得據為論罪科刑之證據，顯有牽連無辜之危險，亦違反自
      白不得作為有罪判決之唯一證據之證據法則，此由法文並以「於偵查中『供述
      』與該案案情有重要關係之待證事項或其他共犯之『犯罪事證』，因而使檢察
      官得以追訴該案之其他共犯」，為減輕或免刑之要件即可獲印證，參酌前揭最
      高法院之判例意旨，所為不利於他人之供述，仍非有其他補強證據，不得資為
      認定犯罪事實之證據。又認定犯罪事實所憑之證據，雖不以直接證據為限，間
      接證據亦包括在內；然而無論係直接或間接證證，其為訴訟上之證明，須於通
      常一般之人均不致有所懷疑，而得確信其為真實之程度者，始得據為有罪之認
      定。此亦有最高法院七十六年度台上字第四九八六號判例可資參照。經查：
    (一)、就被告壬○○部分：鄭順燐於九十年七月四日在高雄市調查處調查時供稱「
        在八十八年七月底或八月初利用到新興分局參加分局晚報前，先行以新興分
        局甲文封包裝一萬五千元賄款，直接去找組長壬○○表明係五福三路五樓那
        間要給的，但是當天組長壬○○表示無意接受，所以我就拿回來了，不過幾
        天後我又以新興分局甲文封包裝一萬五千元，並在信封上左下角蓋上我的職
        名章，在我前往新興分局參加晚報後，把該只裝有一萬五千元現鈔甲文信封
        袋置於壬○○辦甲桌上，後來壬○○並無退還，之後我即以該種方式把儂儂
        休閒中心按月打點新興分局督察組組長賄款交付壬○○」等語（見九十年度
        偵字第一一一四一號卷第三十至三十一頁）；鄭順燐於九十年七月六日在高
        雄市調處調查時供稱「在我依前述方式轉送賄款期間，曾有一、兩次恰巧在
        督察組辦甲室門口與組長壬○○碰面，彼此會互打招呼致意，後即在八樓搭
        乘電梯離去，或到分局其它各組室洽甲，由於組長壬○○在我轉送前述儂儂
        園賄款期間，未曾將該筆一萬五千元賄款退回給我，我認為壬○○應該是全
        數收下賄款」等語（見上開偵查卷第三十八頁），依鄭順燐上開供述內容觀
        之，鄭順燐並未親眼確認被告壬○○已收受該筆一萬五千元之賄款。鄭順燐
        於原審審理時陳稱：「（你如何退給辛○○？）我拿給警員蕭啟豐，叫他拿
        回去還，我當面告蕭啟豐說這是督查組長不要的，叫他拿去還，我當時拿二
        萬元給蕭，我雖然只有送一萬五千元給壬○○，我想說既然督察組不要，就
        加上茶葉的錢五千元，一併交給蕭，拿去退還」等語，而訴外人蕭啟豐九十
        年六月七日於高雄市調處調查時供稱：「（你收受辛○○、張月鳳交付之賄
        款，有無退還情形？）有的，約在八十九年底鄭順燐交給我二萬元，並表示
        是『上面』要退的，我就把該二萬元退還給張月鳳，自此之後，張月鳳按月
        交付我的賄款便由十二萬二千元減為十萬二千元」、「（前述鄭順燐所指之
        『上面』究係何人？為何要退回二萬元？）鄭順燐並沒有告訴我『上面』所
        指究係何人，我也沒問退錢原因」等語，就如何退還之情節、何人退還，證
        人鄭順燐與證人蕭啟豐所述，顯有不符之處。原審同案被告蔡沂樺於原審審
        理中供稱「（你有無辦法確定他已經拿了這些錢﹖）信封上有蓋我的職名章
        ，信封上沒有寫壬○○的名字，但我放在他桌上，別人不會去亂動，所以我
        認為他應該確實有收到」等語（見原審卷九十一年七月二十四日審判筆錄）
        ，則本件被告壬○○之部分，雖有同案被告蔡沂樺及另案被告鄭順燐之指述
        ，惟蔡沂樺、鄭順燐上開之證供並無法互為補強，且蔡沂樺、鄭順燐等二人
        亦均無法確定被告壬○○確有收受賄款之行為；此外，亦無其他確切之證據
        足以證明被告壬○○有收受賄賂之犯行，因無其他補強之證據足資證明蔡沂
        樺、鄭順燐所為不利於被告壬○○之供述為真實可採，自難僅以蔡沂樺、鄭
        順燐不利被告壬○○之證供，即認定被告壬○○有甲訴人所指之對於違背職
        務之行為收受賄賂之犯行。
    (二)、就被告丙○○部分：原審同案被告陳元興在高雄市調處調查時供稱時先後供
        稱「自八十八年一月至八十八年六月止，每個月（收受蔡沂樺轉送儂儂園賄
        款）二萬五千元：：：餘款一萬五千元由我分別轉送交給本督察組其他巡官
        丙○○、庚○○、癸○○，每個人每個月都是五千元，該期間丙○○、庚○○、癸○○三人收受我轉送儂儂園賄款均各為三萬元」（見九十年度偵字第
        一二七０五號偵查卷第一０五頁背面）、「自八十八年七月至八十九年九月
        止，每個月（收受鄭順燐轉送儂儂園賄款）三萬元：：：餘款一萬五千元由
        我分別轉送交給本督察組其他巡官丙○○、庚○○、癸○○，每個人每個月
        都是五千元，但八十九年九月份鄭順燐轉送給我的賄款三萬元，我並未轉送
        給癸○○、庚○○」（見上開偵查卷第一０六頁正面）、「在八十八年一月
        至同年六月間，我確有收受蔡沂樺按月交付我儂儂園賄款二萬五千元，八十
        八年七月至八十九年九月間，收受鄭順燐交付儂儂園賄款每月三萬元，金額
        共計六十萬元，其中我按月交付新興分局督察組巡官丙○○、癸○○、庚○○各五千元，合計各十萬元」等語（見上開偵查卷第一四九頁背面）；其於
        九十年九月十日在檢察官偵查中供稱：「（你是將賄款交給雖？）我是同藍
        色甲文夾將賄款放在丙○○、癸○○、庚○○的桌上」、「（你交給他們的
        賄款是誰交給你的？）八十八年一月到六月是蔡沂樺，從八十八年七月開始
        到八十九年八月是鄭順燐交付的」、「我都是用藍色甲文夾裏面夾現金放在
他們的桌上，第一次我有跟他們說這是儂儂園的錢」、「（後來他們有無把
        賄款退還給你？）沒有」、「（如何送錢給丙○○、癸○○、庚○○？）當
        蔡沂樺或鄭順燐交錢給我時，我都是把錢夾在我的藍色甲文夾，放在他們的
        桌上，時間都是接到款項後，如果當天他們有上班，當天就交給他們，如果
        沒有上班，就隔天或等他們上班時再交給他們」各等語（見上開偵查卷第一
        二四頁正面至一二七頁背面）。則本件被告丙○○之部分，除了原審同案被
        告陳元興之指述外，並無其他補強之證據足資證明陳元興所為不利於被告丙○○之供述為真實可採，殊難僅以陳元興不利被告丙○○之證供，即認定被
        告丙○○有甲訴人前開所指之對於違背職務之行為收受賄賂之犯行。至於同
        案被告癸○○、庚○○部分，因除有陳元興上開自白外，另有證人鄭順燐前
        開於原審不利於癸○○、庚○○之證供資以補強，故本院因而得以認定癸○○、庚○○有收受賄賂之犯行（詳如前述），併此敘明。
    (三)、就被告子○○、乙○○部分：原審同案被告蔡沂樺於九十年九月四日在高雄
        市調處雖供稱「買添明在八十八年元月至八十八年六月期間，確有按月轉送
        儂儂園賄款八萬元給我本人收受，買添明都是在每個月月底左右將賄款拿到
        自強路派出所內我主管的辦甲室，趁沒有其他同事在場之機會交給我本人」
        、「（前述你按月向儂儂園收取之賄款八萬元，其流向為何？）我每個月收
        受儂儂園之八萬元賄款：：：其中一萬元由我各轉交該督察組分局員乙○○
        及子○○各五千元」等語（見九十年度偵字第一二０五七號卷一一九頁背面
        至一二０頁）；其於檢察官偵查中供稱：「我是利用分局晚報的時間過去分
        局，都是收到買添明交給我的賄款後約一個星期的時，我亦是利用甲文交換
        信封的方式放在子○○的桌上」、「我送錢給乙○○的方式與子○○相同，
        第一次送錢給他時，有在走廊告訴他說是儂儂園的，他說以前沒收過，他沒
        有退錢」各等語（見上開偵查卷第一四九頁）；蔡沂樺於九十一年七月三日
        在原審審理中供稱「他們二位（指被告子○○、乙○○）我第一次送給他們
        時，他們都不在辦甲室，我都把信封放在他們的行事曆下，然後在督察組外
        面走廊分別碰到他們的時候，有告訴他們，我有用信封裝了五千元儂儂園的
    賄款放在他們桌上，他們二人反應都是一樣，都跟我說以前沒有收過，之後
        我就每個月送給他們」、「（第一次拿信封給子○○、乙○○的正確時間？
        ）正確時間我已經不記得了，大約記得是八十八年一月份，我都利用開晚報
        時間過去，第一次是同一天拿給他們。」等語（見原審卷(一)第一一０至一一
        二頁）；惟查被告子○○因出國旅遊及住院開刀，於八十八年三月份至新興
        分局上班十天，且從八十八年三月九日至三十一日，僅有二十二、二十三及
        二十五日三天有上班；而八十八年五月份，子○○僅至分局上班十五天，且
        從八十八年五月二十二日起至同年六月六日，僅有於六月五日上班一天，此
        有被告子○○診斷證明書及八十八年上半年職員簽到簿影本各一份在卷可稽
        （見原審卷(一)第三二八、三二九頁），則不論蔡沂樺是在每月月底或月初轉
        送賄款，被告子○○於八十八年三月份及五月份均不在新興分局督察組辦甲
        室，從而蔡沂樺上開不利於被告子○○之供述，即難謂無瑕疵。本件被告子
        ○○、乙○○部分，除了原審同案被告蔡沂樺於偵審中不利被告子○○、乙○○之指述外，並無其他補強之證據足資證明蔡沂樺所為不利於被告被告子
        ○○、乙○○之供述為真實可採，故亦難僅以蔡沂樺不利被告子○○、乙○○之證供，即認定被告子○○、乙○○等二人亦有甲訴人前開所指之對於違
        背職務之行為收受賄賂之犯行。
    (四)、就被告戊○○部分：鄭順燐於九十一年七月二十四日在原審調查時雖供稱「
        （你如何與戊○○接觸，如何交付？）從八十八年七月底起，我每次都在月
        底或下月初當面徵詢他的意見後，交付賄款給他，我利用到分局開會的機會
        ，有時會在他督察組辦甲室，或他到我們派出所查勤時交付給他；大部分會
        在辦甲室，到九十年四月止都是如此」、「（交付其他人的方式？）交付給
        陳元興也是如此，都是用甲文信封袋裝錢直接交付給他；交付給壬○○時，
        我也是以甲文信封袋裝錢放在他的辦甲桌上；因為壬○○是組長，位階較高
        ，我顧慮到他的立場，所以直接放在他的桌上；陳元興的部分是因為我們在
        主管交接時，蔡沂樺有告訴我督察組巡官部分就交給陳元興，分局員的部分
        就直接拿給他們，戊○○是分局，所以我就直接拿給他了」、「因為之前我
        全部否認，是顧慮到同事情誼，到後來之所以會提到他（指戊○○），是因
        為為了讓的自白更周延，我不是為了要求得證人保護法之適用，因當時檢察
        官已經同意我適用證人保護法，所以不需供出戊○○；我確實有交付戊○○
        ，我與他無冤無仇」等語（見原審卷第一六０頁），然除了鄭順燐在偵審中
        所為不利於被告戊○○供證外，亦無其他確切之證據足資證明被告戊○○有
        收受賄賂之犯行；換言之，卷內並無其他補強證據足資證明鄭順燐所為不利
        於被告戊○○之供述為真實可採，尚難僅以鄭順燐不利被告戊○○之證供，
        即認定被告戊○○有甲訴人前開所指之對於違背職務之行為收受賄賂之犯行
        。
    (五)、再者，遍觀前開通話紀錄譯文影本，並無關於被告壬○○、丙○○、乙○○
        、子○○及戊○○等人與『儂儂集團』之業者（陳武才、辛○○等人）通話
        之紀錄，上開通話紀錄雖有陳武才與辛○○、張月鳳、謝秋琴、總會計林燕
        瑩等人在不知已遭監聽之情況下，經常論及行賄相關員警之金額、方式等內
        容暨陳武才與警員鍾金勝、王德儼間之對話內容，惟上開通話紀錄譯文，均
        無片語隻字敘及關於被告壬○○、丙○○、乙○○、子○○及戊○○等人涉
        嫌收賄之情事，此有上開譯文影本一冊在卷可按。本件自不能僅因陳武才、
        辛○○等人經常論及行賄相關其他員警（非被告壬○○等五人）之金額、方
        式等內容，即推論被告壬○○等五人同有收受賄賂之犯行。故上開通話紀錄
        譯文影本一冊，殊難採為認定被告壬○○等五人犯罪之證據。另細覽前開上
        開之儂儂賓館帳冊影本（八十七年一月至八十九年六月）、（八十九年四月
        至九十年五月）二冊、儂儂園美容坊帳冊（八十九年四月至九十年五月）影
        本一冊及儂儂琴、儂儂園帳冊影本一冊中，雖有會計人員以△記號標示該筆
        費用之記載，且經證人林燕瑩（即「儂儂集團」總會計）解讀：「儂儂關係
        企業陳武才等人慣以僑仔賀（台語）代號稱呼警察，又因為支付警察之規費
        無法取得單據，且須顧及該等規費之敏感性，所以謝秋琴、陳武才等人便交
        代我等會計以△記號掩飾支付警察規費之帳目」等語，惟該項之記載雖或足
        以證明其他員警（諸如陳元興、蔡沂樺及另案被告買添明、陳清、王啟守、
        賴永昌、鍾金勝、王德儼、蕭啟豐、陳忠義等人）有收受賄賂之犯行，惟尚
        難執為認定被告壬○○等五人有收受賄賂之犯行，是上開帳冊等資料亦不足
        為被告壬○○等五人有罪之證據。
    (六)、按測謊鑑定，係依一般人若下意識刻意隱瞞事實真相時，會產生微妙之心理
        變化，例如：憂慮、緊張、恐懼、不安等現象，而因身體內部之心理變化，
        身體外部之生理狀況亦隨之變化，例如：呼吸急促、血液循環加速、心跳加
        快、聲音降低、大量流汗等異常現象，惟表現在外之生理變化，往往不易由
        肉眼觀察，乃由測謊員對受測者提問與待證事實相關之問題，藉由科學儀器
        （測謊機）紀錄受測者對各個質問所產生細微之生理變化，加以分析受測者
        是否下意識刻意隱瞞事實真相，並判定其供述是否真實；測謊機本身並不能
        直接對受測者之供述產生正確與否之訊號，而係測謊員依其專業之學識及經
        驗，就測謊紀錄，予以客觀之分析解讀，至於測謊鑑定究竟有無證據能力，
        刑事訴訟法並無明文規定，惟實務上，送鑑單位依刑事訴訟法第二百零八條
        第一項規定，囑託法務部調查局或內政部警政署刑事警察局為測謊檢查，受
        囑託機關就檢查結果，以該機關名義函覆原囑託之送鑑單位，該測謊檢查結
        果之書面報告，即係受囑託機關之鑑定報告，該機關之鑑定報告，形式上若
        符合測謊基本程式要件，包括：(一)經受測人同意配合，並已告知得拒絕受測
        ，以減輕受測者不必要之壓力。(二)測謊員須經良好之專業訓練與相當之經驗
        。(三)測謊儀器品質良好且運作正常。(四)受測人身心及意識狀態正常。(五)測謊
        環境良好，無不當之外力干擾等要件；即賦予證據能力，非謂機關之鑑定報
        告書當然有證據能力；具上述形式之證據能力者，始予以實質之價值判斷，
        必符合待證事實需求者，始有證明力；刑事訴訟法就證據之證明力，採自由
        心證主義，由法院本於確信自由判斷，惟法院之自由判斷，亦非漫無限制，
        仍不得違背經驗法則及論理法則；測謊檢查之受測者可能因人格特性或對於
        測謊質問之問題無法真正瞭解，致出現不應有之情緒波動反應，此時若過於
        相信測謊結果，反而有害於正當之事實認定；惟一般而言，受測者否認犯罪
        之供述呈現不實之情緒波動反應，不得採為有罪判決之唯一證據，若受測者
        否認犯罪之供述並無不實之情緒波動反應，又無其他積極證據證明其被訴之
        犯罪事實，自得採為有利於受測者之認定（最高法院九十二年度台上字第三
        八二二號判決參照）。本件原審囑託法務部調查局測謊結果，被告壬○○就
        「其未曾收過鄭順燐德的錢」、「其未收過蔡沂樺的錢」二個問題施以測謊
        ，結果發現有說謊傾向，有該局九十年七月二十七日陸(三)字第90133914號
        鑑定通知書乙紙附卷可憑（見九十年度偵字第一三一七二號卷第四十六頁）
        ，惟上開鑑定通知書僅記載採控制問題法及混合問題法鑑定暨鑑定結果，就
        測謊檢查之經過及是否符合上揭之測謊基本程式要件，俱未記載，已違刑事
        訴訟法第二百零八條及第二百零六條第一項之規定，自無證據能力可言，上
        開鑑定通知書即難採為不利被告壬○○之證據。又被告於刑事程序進行中，
        有保持緘默之權利，刑事訴訟法第九十五條第二款定有明文；被告於偵審中
        拒絕測謊鑑定，應屬被告緘默權之行使方式；被告丙○○、乙○○、子○○
        、戊○○等四人拒絕受測謊，而放棄進一部澄清彼等清白之機會，惟測謊鑑
        定係以受測者在回答問題的生理狀態諸如血壓、脈博和呼吸等狀況來判斷受
        測者是否說謊，但仍會因受測者之人格因素、身體狀況、疾病因素、受測態
        度，施測者之素質等因素而受影響，並非全無誤判之可能，故心理學家對其
        正確性一直有所爭議，被告丙○○等四人對因測謊之正確性報持懷疑之態度
        ，而拒絕接受測謊，亦難認係畏罪心虛；何況，縱令未通過測謊，亦僅係被
        告否認犯罪所持之辯解不成立，依最高法院三十年上字第一八三一號判例意
        旨所示，仍非有積極之證據足以證明犯罪行為，仍不能遽為有罪之認定，且
        拒絕接受測謊，與被告丙○○等四人是有收受陳元興、蔡沂樺等所交付賄賂
        並無關聯性，亦難資為被告丙○○等四人有收受陳元興、蔡沂樺等人交付賄
        賂之補強證據。
    (七)、末查，本案卷證內之陳武才、辛○○、買添明、蕭啟豐、張月鳳及王德儼、
        鍾金勝、賴永昌、李德添、王啟守、陳清、陳明復等人之供詞，均未供述有
        關被告壬○○等五人有收受賄賂之情節，上開陳武才等人之供詞，亦難採為
        被告壬○○等五人不利之證據。證人辛○○於九十二年八月二十日本院調查
        時到庭雖證稱：「儂儂園股東有我跟謝秀琴，賄款都是我負責交付」、「（
        妳打點的有那些單位？交付給何人？）自強派出所、新興分局刑事組、督察
        組、行政組，我是將賄款交給買添明、蕭啟豐、陳清（與本案被告壬○○非
        同一人）、鄭順燐，他們將賄款給何人，我不清楚」、「不認識在場之被告
        ，也不認識他們」等語（見本院上訴卷(二)第六、七、十頁），證人辛○○既
        未目睹買添明、蕭啟豐及鄭順燐有將其所交付之賄款轉送予被告壬○○等五
        人，則其上開之證詞即難執為認定被告壬○○等五人有收受儂儂園交付賄賂
        之犯行。另甲訴人雖請求勘驗新興分局督察組辦甲室，惟任何辦甲處所均得
        為行賄之處所，此為被告壬○○等五人及其選任辯護人所不爭執，果若交付
        賄賂之人得以進入上開辦甲處所，則該辦甲處所即得供為他人行賄之場所，
        故本院認為並無勘驗上開辦甲室之必要，附此敘明。
      綜上所述，甲訴人所持蔡沂樺、陳元興、鄭順燐等三人分別所為不利被告壬○○、丙○○、乙○○、子○○、戊○○等五人之供述外，並無其他確切之證據
      足以補強蔡沂樺、陳元興、鄭順燐等三人之供述為真實可採；此外，復查無其
      他證據足以認定被告壬○○等五人有違背職務收受賄賂罪之犯行，揆諸首開說
      明，被告壬○○等五人被訴違背職務收受賄賂罪嫌，均屬不能證明，依法自應
      均為無罪之諭知。
  五、原審因以不能證明被告壬○○等五人有甲訴人所指之犯行，而為被告壬○○等
      五人均無罪之判決，固非無見；惟查：刑事訴訟法第三百零五條規定「被告拒
      絕陳述者，得不待其陳述逕行判決；其未受許可而退庭者，亦同」，該法文係
      專對被告放棄訴訟上之抗辯而為之特別規定，自不得類推適用於同為當事人之
      檢察官，已如前述；又檢察官係代表國家實行甲訴，若法院於審理刑案時，遇
      有實行甲訴之檢察官惡意缺席之情形，得通知該檢察官所屬之主任檢察官或檢
      察長另行派員到庭實行甲訴，是故法院自不得未經檢察官到庭論告即逕行判決
      ；原審認實行甲訴之檢察官有拒絕陳述或未經許可而退庭之情事時，亦得不待
      其陳述逕行判決，而於本案實行甲訴之檢察官郭麗娟未經許可退庭後，即未經
      實行甲訴檢察官之論告程序，即逕以辯論終結，其進行之訴訟程序即有瑕疵。
      檢察官執此聲明上訴，指摘原判決此部分亦有不當，即屬有理由，自應由本院
      將原判決此部分撤銷改判。檢察官上訴意旨另以原審拒絕甲訴人之請求勘驗新
      興分局督察組辦甲處所，未傳喚證人辛○○，亦未提示相關之起訴書、譯文、
      帳冊，指摘原判決諭知被告壬○○等五人均為無罪之判決有所違誤；然任何辦
      甲處所均得為行賄之處所，果若交付賄賂之人得以進入上開辦甲處所，則該辦
      甲處所即得供為他人行賄之場所，因而本院認為並無勘驗上開辦甲室之必要（
      已如前述）；另證人辛○○於本院審理中所為之證供及上開起訴書、譯文、帳
      冊亦均無法採為不利被告壬○○等五人之證據，檢察官此部分之上訴，即為無
      理由，惟被告壬○○等五人被訴違背職務收受賄賂罪嫌，均屬不能證明，依法
      自應由本院諭知被告壬○○、丙○○、乙○○、子○○、戊○○等五人均為無
      罪之判決。
  六、同案被告蔡沂樺、陳元興部分，刻由原審法院審理中，尚未審結，自無從予以
      論列，附此敘明。
據上論結，應依刑事訴訟法第三百六十九條第一項前段、第三百六十四條、第二百九
十九條第一項前段、第三百零一條第一項、第三百條，貪污治罪條例第二條前段、第
五條第一項第三款、第十條第一、二項、第十七條，刑法第十一條前段、第二十八條
、第五十六條、第三十七條第二項，判決如主文。
本案經檢察官彭南雄到庭執行職務。
中      華      民      國      九十二    年      十    月      十四    日
                                臺灣高等法院高雄分院刑事第四庭
                                    審判長法官  蕭權閔
                                          法官  陳吉雄
                                          法官  李嘉興
右正本證明與原本無異。
如不服本判決應於收受本判決後十日內向本院提出上訴書狀，其未述上訴理由者，
並得於提起上訴後十日內向本院補提理由書狀（均須按他造當事人之人數附繕本)「
切勿逕送上級法院」。
                                        書記官  劉金萍
中      華      民      國      九十二    年      十    月      十六    日
附錄本判決論罪科刑法條：
貪污治罪條例第五條第一項第三款：
  有左列行為之一者，處七年以上有期徒刑，得併科新台幣六千萬元以下罰金：
  三、對於職務之行為，要求、期約或收受賄賂或其他不正利益者。
貪污治罪條例第十條第一項、第二項：
  犯第四條至第六條之罪者，其所得財物，應予追繳，並依其情節分別沒收或發還被
  害人。
  前項財物之全部或一部無法追繳時，應追徵其價額，或以其財產抵償之。
貪污治罪條例第十七條：
  犯本條例之罪，宣告有期徒刑以上之刑者，並宣告遞奪甲權。


司法院資訊處製作；財團法人民間司法改革基金會備份。
